臺灣高雄地方法院刑事裁定
111年度毒聲字第720號
聲  請  人  臺灣高雄地方檢察署檢察官
被      告  陳哲皓


上列被告因違反毒品危害防制條例案件，經檢察官聲請送觀察、
勒戒(111年度毒偵字第1507號)，本院裁定如下：
    主  文
陳哲皓施用第二級毒品，令入勒戒處所觀察、勒戒，其期間不得
逾貳月。
    理  由
一、聲請意旨如附件聲請書所載。
二、按犯毒品危害防制條例第10條之罪者，檢察官應聲請法院裁定，令被告入勒戒處所觀察、勒戒，其期間不得逾2月，毒品危害防制條例第20條第1項定有明文。
三、又依毒品檢驗學上之常規，尿液中含毒品成分反應所使用之
    檢驗方法，對於受檢驗者是否確有施用毒品行為之判斷，在
    檢驗學常規上恆有絕對之影響。其以酵素免疫分析或薄層定
    性分析等方式為初步篩檢者，因具有相當程度偽陽性之可能
    ，如另以氣（液）相層析、質譜分析等較具公信力之儀器為
    交叉確認，因出現偽陽性反應之機率極低，核足據為對涉嫌
    人不利之認定。再者，依據西元2018年美國FDA網站公布尿
    液中於施用第二級毒品大麻後可檢出之時限為1至7日，有行
    政院衛生福利部食品藥物管理署民國108年1月31日FDA管字
    第1089000957號函在卷參照，均先予敘明。
四、經查：
㈠、被告陳哲皓於110年12月27日19時5分許為警採集尿液送驗，
    經正修科技大學超微量研究科技中心先以酵素免疫分析法為
    初步檢驗，再以液相層析串聯式質譜法確認檢驗結果，確呈
    大麻陽性反應，其中大麻代謝物檢出濃度為170ng/ml，有上
    開該中心111年1月5日尿液檢驗報告（原始編號：064號）及
    內政部保安警察第三總隊第二大隊濫用藥物尿液檢體編號與
    真實姓名對照表（化名：064號）在卷可憑。依前揭說明，
    本件即可排除偽陽性反應產生之可能。而依上開尿液檢驗結
    果顯示，被告尿液中所呈現之大麻代謝物濃度，明顯逾濫用
    藥物尿液檢驗作業準則第18條規定之大麻陽性判定標準即「
    大麻代謝物（四氫大麻酚-9-甲酸，Delta-9-tetrahydrocan
    nabinol-9-carboxylicacid）：15ng/mL」以上甚多，足認
    被告確有於上開採尿時回溯7日內某時（不含公權力拘束期
    間，聲請書誤載為「72小時內某時」，予以更正），在不詳
    地點，以不詳方式，施用大麻無訛。又被告用假名「林傑森
    」、人頭預付卡電話號碼，收受真實姓名不詳綽號「麥哥」
    之人從美國寄送之包裹，經財政部關務署臺北關於110年11
    月27日查獲該包裹，其內液體檢品1包，確含有大麻成分，
    復經警方搜索，在其住處查獲大麻種子、CBD精油、魚油，
    且亦有發現種植大麻之生長燈及多株枯萎的大麻、大麻葉成
    品等物，此有財政部關務署臺北關函、法務部調查局110年1
    2月1日調科壹字第11023210080號函、搜索票、搜索扣押筆
    錄、扣押物品目錄表、收據等件在卷為憑，對此被告辯稱：
    我用假名是因為109年間及1103月分別有收到「麥哥」寄的C
    BD精油、魚油、大麻種子，「麥哥」跟我說這是提煉後的CB
    D，可以改善失眠、焦慮，我當時有懷疑CBD在臺灣是非法的
    ，本件我是施用電子菸，裡面是CBD，就是麥哥寄給我的，
    我不知道有大麻；這次收到包裹只是代收云云，顯然被告對
    於「麥哥」給予之CBD仍有懷疑之處，況其有嘗試種植大麻
    ，復參以CBD（大麻二酚）之代謝經hydroxylation、carbox
    ylation、decarbonylation及glucuronide結合等生物轉化
    作用後，於尿中至少有33種代謝物被確認，不會有THC（四
    氫大麻酚）代謝物等節，有卷附裁定揭示之法務部法醫研究
    所函示在卷可佐，可見被告既有嘗試種植大麻，對於大麻非
    毫不知悉，其採尿確呈大麻代謝物之陽性反應，已足認其確
    有施用大麻，要屬無疑，其所執前揭辯解，顯為卸責，不足
    採信。準此，被告於前揭時間施用大麻之犯行，洵堪認定。
㈡、又被告不曾接受觀察、勒戒或強制戒治，本次應屬被告之「
    初犯」，而有毒品危害防制條例第20條第1項規定，給予適
    用觀察、勒戒之機會。
㈢、本件聲請意旨載明審酌被告尚有運輸毒品案件偵查中，另參
    以被告雖知悉「麥哥」可能會寄送違禁品然仍予以收受，足
    見被告拒絕毒品意志不堅，不宜為命完成戒癮治療之緩起訴
    處分（如附件）。而依卷證資料所示，被告因違反毒品危害
    防制條例案件，由臺灣高雄地方檢察署檢察官以111年度偵
    字第2391、12441、13447號案偵查，並已提起公訴，同有上
    開前案紀錄表在卷可稽，參酌毒品戒癮治療實施辦法及完成
    治療認定標準第2條第2項第1款規定「緩起訴處分前，因故
    意犯他罪，經檢察官提起公訴或判決有罪確定」之規範意旨
    ，被告即屬不適合為附命完成戒癮治療之緩起訴處分。從而
    ，檢察官考量本案具體情節，向本院聲請令被告入勒戒處所
    觀察、勒戒，以監禁式之治療方式，求短時間內隔絕被告之
    毒品來源，務使其專心戒除毒癮，而未依刑事訴訟法第253
    條之1規定對被告為附命完成戒癮治療之緩起訴處分，核其
    此部分職權之行使尚屬合法，形式上亦無裁量恣意或濫用之
    情，於法有據。
五、綜上所述，本件聲請為有理由，應予准許，依毒品危害防制
    條例第20條第1項，裁定如主文。　
中　　華　　民　　國　　111 　年　　10  　月　  31  　日
                  刑事第三庭  法　官  林青怡
以上正本證明與原本無異。
如不服本裁定應於送達後5日內向本院提出抗告狀。
中　　華　　民　　國　　111 　年　　10 　　月　　31 　日
                              書記官  李宗諺
【附件】聲請書乙份